臺灣高等法院刑事判決　　　　　　　　100年度上訴字第968號
上　訴　人　臺灣臺北地方法院檢察署檢察官
被　　　告　顏瑞琪
上列上訴人因被告違反商業會計法等案件，不服臺灣臺北地方法
院99年度訴緝字第39號，中華民國100 年3月3日所為之第一審判
決（起訴案號：臺灣臺北地方法院檢察署96年度偵字第011311號
），提起上訴，本院判決如下：
    主  文
上訴駁回。
    理  由
一、公訴意旨略以：被告顏瑞琪自民國93年12月20日起至95年12
    月19日止，受址設臺北縣新店市（現已改為新北市新店區，
    下同）安豐路54之1號3樓六銓科技股份有限公司（下稱六銓
    公司）負責人李至剛（所涉行使業務登載不實文書罪及逃漏
    稅捐罪部分，業經臺灣臺北地方法院以98年度簡字第45號簡
    易判決分別判處有期徒刑二月，減為有期徒刑一月及有期徒
    刑三月，減為有期徒刑一月又十五日，合併定應執行有期徒
    刑二月確定）委託，負責調度六銓公司財務。被告自接任六
    銓公司財務調度業務後，即以改善六銓公司體質為由，向李
    至剛介紹由告訴人洪武村擔任六銓公司董事，嗣並取得告訴
    人之國民身分證之正、反面影本及告訴人所簽立之股東願任
    同意書；惟事後告訴人反悔，而未實際擔任六銓公司董事，
    詎被告明知告訴人未在六銓公司任職，亦未領取薪資，竟與
    李至剛共同基於逃漏稅捐之犯意，而為下列行為：
（一）被告出面將前揭告訴人之身分證影本，交由不知情之六銓
      公司會計人員李英玉於不詳時、地，將告訴人於93年間向
      六銓公司領得新臺幣（下同）24萬元之不實事項，填製於
      業務上製作之當年度扣繳憑單，並將該不實之24萬元列為
      六銓公司之成本，據以向財政部臺灣省北區國稅局新店稽
      徵所申報六銓公司93年度之營利事業所得稅而行使之，以
      此不正當之方法逃漏營利事業所得稅1萬3,570元，足生損
      害於告訴人及稅捐機關課稅之正確性。嗣告訴人接獲財政
      部臺灣省北區國稅局寄發之補稅通知書始悉上情。因認被
      告此部分所為係涉犯刑法第216條、第215條之行使業務上
      登載不實文書罪嫌。
（二）被告得知告訴人於95年9 月間，向財政部臺灣省北區國稅
      局基隆市分局檢舉遭六銓公司虛報薪資24萬元後，竟另基
      於偽造文書之犯意，交付上載洪武村親筆簽名之六銓公司
      93年度薪（工）資領用表、洪武村之身分證影本及其於不
      詳時、地透過不知情之刻印店人員所偽刻之「洪武村」印
      章與不知情之六銓公司前業務經理陳愍章，據以製作告訴
      人於93年6月至同年12月間，在六銓公司每月領取薪資3萬
      元、伙食津貼4,200元，共計23萬9,400元之會計憑證予財
      政部臺灣省北區國稅局新店稽徵所，以逃避稅捐稽徵機關
      之追查，足以生損害於告訴人及稅捐稽徵機關核課營利事
      業所得稅之正確性。因認被告此部分所為，係涉犯商業會
      計法第71條第1款之製作不實商業憑證罪嫌。
二、按犯罪事實應依證據認定之，無證據不得認定犯罪事實；又
    不能證明被告犯罪者，應諭知無罪之判決，刑事訴訟法第15
    4條第2項、第301條第1項分別定有明文。又事實之認定，應
    憑證據，如未能發現相當證據，或證據不足以證明，自不能
    以推測或擬制之方法，為裁判基礎；且認定不利於被告之事
    實須依積極證據，苟積極證據不足為不利於被告事實之認定
    時，即應為有利於被告之認定；另認定犯罪事實所憑之證據
    ，雖不以直接證據為限，間接證據亦包括在內，然而無論直
    接證據或間接證據，其為訴訟上之證明，須於通常一般之人
    均不致有所懷疑，而得確信其為真實之程度者，始得據為有
    罪之認定，倘其證明尚未達到此一程度，而有合理之懷疑存
    在，無從使事實審法院得為有罪之確信時，即應由法院諭知
    被告無罪之判決（最高法院40年台上字第86號、30年上字第
    816 號、76年台上字第4986號判例同此意旨）。次按刑事訴
    訟法第161條已於91年2月8日修正公布，修正後同條第1項規
    定：檢察官就被告犯罪事實，應負舉證責任，並指出證明之
    方法。因此，檢察官對於起訴之犯罪事實，應負提出證據及
    說服之實質舉證責任。倘其所提出之證據，不足為被告有罪
    之積極證明，或其闡明之證明方法，無從說服法官以形成被
    告有罪之心證，基於無罪推定之原則，自應為被告無罪判決
    之諭知（最高法院92年台上字第128 號判例可資參照）。末
    按告訴人之告訴，係以使被告受刑事訴追為目的，是其陳述
    是否與事實相符，仍應調查其他證據以資審認，（最高法院
    52年台上字第1300號判例亦同此意旨）。
三、檢察官認被告涉嫌前揭犯行，無非係以：
（一）被告之供述；
（二）證人李至剛、洪武村、王碧緣、黃淑淇、李英玉、陳愍章
      等人之證詞；
（三）財政部臺北市國稅局所得稅核定通知書、財政部北區國稅
      局新店稽徵所於97年4 月22日出具之北區國稅新店一字第
      0970007639號函（含六銓公司93、94年度營利事業所得稅
      結算申報書、綜合所得稅BAN 給付清單及納稅義務人洪武
      村93年度六銓公司薪資扣繳憑單）、財政部北區國稅局新
      店稽徵所96年2月2日北區國稅新店一字第0960006857號函
      （含洪武村於六銓公司93年度薪【工】資領用表）、六銓
      公司登記卷等；
    為其論據。
四、訊據被告固坦承自93年12月間起至94年農曆 1月間止，受六
    銓公司委託，負責調度六銓公司財務，並曾引介告訴人擔任
    六銓公司董事長，以及告訴人曾交付身分證等證明文件及簽
    立股東願任同意書予六銓公司等情不諱，惟堅詞否認有何前
    揭行使業務登載不實文書、製作不實會計憑證等罪嫌，並辯
    稱：洪武村將身分證正本拿到遠企飯店給李至剛、黃淑淇等
    人，後來去國稅局查的結果，洪武村當了多間公司的人頭，
    不能當六銓公司的董事長，我跟黃淑淇要回身分證，黃淑淇
    說交給會計師遲未交回，以致沒有取回；我在94年農曆1 月
    時已退出六銓公司，六銓公司報稅的事是李至剛拿給小姐報
    的，薪工資領用表不關我的事等語。
五、本院認定被告無罪之理由：
（一）六銓公司之會計人員李英玉於94年5 月31日申報六銓公司
      93年度營利事業所得稅前某日，製作記載告訴人於93年 6
      月至12月共向該公司領得薪資24萬元之扣繳憑單一紙，並
      將之列為六銓公司之成本，於94年5 月31日據以向財政部
      臺灣省北區國稅局新店稽徵所申報六銓公司之營利事業所
      得稅一節，業據證人黃淑淇、陳愍章於原審審理時（見原
      審99年度訴緝字第39號卷【下稱原審訴緝卷】第83頁至第
      93 頁）、李英玉於原審準備程序中（見訴緝卷第204頁至
      第207 頁）結證在案，復有財政部臺灣省北區國稅局綜合
      所得稅核定通知書93年度未申報核定（見96年度偵字第11
      311 號偵查卷【下稱偵查卷(二)】第35頁）、財政部臺灣省
      北區國稅局新店稽徵所於99年8月4日出具之北區國稅新店
      一字第0991012696號函暨所附申報書及93年度綜合所得稅
      BAN給付清單、於99年9月13日出具之北區國稅新店一字第
      0991014436號函暨所附扣繳憑單（見原審訴緝卷第108 頁
      至第128頁、第134頁至第148頁）等在卷可稽。
（二）六銓公司之業務經理陳愍章於95年12月8 日前某日，在告
      訴人已事先簽妥姓名但內容均空白之六銓公司93年度薪（
      工）資領用表上，填載告訴人於93年6 月至同年12月間，
      在六銓公司每月領取薪資3萬元、伙食津貼4,200元，共計
      23萬9400元等內容，並蓋上告訴人之印章後，於95年12月
      8 日向財政部臺灣省北區國稅局新店稽徵所提出說明乙節
      ，已據證人陳愍章於原審審理時結證在卷（見原審訴緝卷
      第83頁至第93頁），且有財政部臺灣省北區國稅局新店稽
      徵所於99年12月13日出具之北區國稅新店一字第09910189
      55號函（見原審訴緝卷第184 頁）及六銓公司93年度薪（
      工）資領用表在卷可按（見偵查卷(二)第239頁）。
（三）被告受六銓公司委託處理六銓公司之財務調度後，曾建議
      將六銓公司之董事長更換為告訴人，經告訴人同意後，告
      訴人交付其個人之身分證等證明文件，並親自簽署董事願
      任同意書，且在空白之六銓公司93年度薪（工）資領用表
      上之簽名欄內簽名等情，分據證人即告訴人、王碧緣、李
      英玉、李至剛、黃淑淇、陳愍章於偵查及原審審理時作證
      在案，且有董事願任同意書及前揭六銓公司93年度薪（工
      ）資領用表在卷可按（見偵查卷(二)第88頁、第239 頁）。
      又六銓公司取得告訴人之身分證件及董事願任同意書後，
      即於94年1 月17日（經濟部收文日，申請書記載日期為94
      年1月4日）持申請書向經濟部申請變更登記，嗣復於94年
      1 月19日持撤案申請書向經濟部申請撤案，以及告訴人實
      際上並未如被告之安排擔任六銓公司之董事長，其於93年
      6 月至12月間實際上亦未在六銓公司任職，且未向六銓公
      司領取薪資24萬元一節，亦均為被告所不爭執。另據證人
      即告訴人洪武村於警詢及偵查中（見96年度他字第2689號
      卷【下稱偵查卷(一)】第6頁至第7頁，偵查卷(二)第31頁、第
      244 頁）、證人陳愍章於原審審理時結證：洪武村沒有來
      公司上過班，沒有稽核過洪武村的薪資等語（見原審訴緝
      卷第88頁、第90頁）、證人李英玉於原審準備程序中結證
      稱：洪武村實際上沒有在六銓公司工作等語（見原審訴緝
      卷第206 頁反面），及證人黃淑淇於原審審理時證述：洪
      武村並未參與公司的經營，沒有看過洪武村上班過等語（
      見原審訴緝卷第84頁反面）在卷，且有六銓公司登記案卷
      內所附之六銓公司變更登記申請書、六銓變更登記撤案申
      請書、經濟部於94年1月26日出具之經授中字第094316097
      50號函等件可佐。因此，六銓公司之會計李英玉及業務經
      理陳愍章二人分別於前揭期間內所製作之扣繳憑單及六銓
      公司93年度薪（工）資領用表確實均屬內容不實之文書至
      明。
（四）被告堅稱：自93年12月間受六銓公司委託，至94年農曆 1
      月間止即離開六銓公司等語。查：
  １．證人洪武村於警詢時陳稱：我是因為顏瑞琪的介紹而認識
      李至剛，我將身分證交給顏瑞琪，過幾天後顏瑞琪將身分
      證還我，我交付身分證的時間已經忘記了，地點是在我家
      等語（見偵查卷(一)第7 頁）；嗣於偵查中陳稱：93年10月
      間，顏瑞琪說要介紹我到六銓公司當股東，每月要給我 1
      、2 萬元，我在基隆市○○街租處，把身分證影本交給顏
      瑞琪被告，過1、2個月，我說我不要當六銓公司的股東，
      顏瑞琪沒有還給我，我跟李至剛見過二次，一次是顏瑞琪
      帶我去新店六銓公司，第二次是顏瑞琪載我去飯店吃飯，
      在場還有李至剛及一位約40歲的小姐，去六銓公司之前就
      將身分證影本交給顏瑞琪，在吃飯之前，就跟顏瑞琪說我
      不要當股東（見偵查卷(二)第31頁）；我原是要擔任六銓公
      司董事，後來反悔，身分證及健保卡在基隆交給顏瑞琪，
      隔天他拿還給我等語（見偵查卷(二)第64頁）。證人洪武村
      於警詢及偵查中就其交付身分證、取回身分證，以及向六
      銓公司或被告表示不願當六銓公司董事長等之時間，均沒
      有明確陳述，嗣於原審審理時經合法傳拘均未到庭，此部
      分自無法詳明，但綜合其前開所述推之，至多僅得推論其
      大約在93年10月即先與被告談及以每月可領得1、2萬元之
      報酬，擔任六銓公司之董事長之事，且在約1、2個月後即
      結束雙方間之關係等情。
  ２．證人李至剛於偵查中陳稱：顏瑞琪說要介紹洪武村到六銓
      公司當董事，我開車到基隆接顏瑞琪，再去華四街接洪武
      村到六銓公司，顏瑞琪跟王碧緣談洪武村當董事乙事，每
      個月給告訴人1 萬元，我曾開車到基隆接洪武村，在場有
      六銓公司的會計、顏瑞琪及我，顏瑞琪是93年12月間進公
      司後我就沒有領薪，洪武村的身分證是顏瑞琪交給黃淑淇
      ，變更登記因故被退件，黃淑淇交給我，證件影本還在我
      手上等語（見偵查卷(二)第33頁、第63頁）。其於偵查中就
      與告訴人接觸之時間、被告進入及離開公司之時間，亦均
      沒有明確陳述。證人李至剛於原審準備程序中，就其被訴
      部分審理時固曾到案，但其於到庭後即向法院為認罪之陳
      述，對於前揭重要事項，亦未作任何補充陳述。嗣於原審
      審理時經傳拘無著，亦無從依其前開證詞明確判斷被告之
      進、離六銓公司之時間。然依證人李至剛前開所述推之，
      被告大約在93年12月間進入六銓公司，且被告曾應允支付
      告訴人每月1 萬元左右的報酬，以及六銓公司在與告訴人
      合作關係結束時，確實未交還身分證影本予告訴人。
  ３．證人黃淑淇於偵查中證稱：在93年10、11月間顏瑞琪帶洪
      武村來公司，是要取代李至剛的董事長職位等語（見偵查
      卷(二)第179 頁），於原審審理時則結證稱：我知道洪武村
      要擔任董事是在94年 1月，我們認識顏瑞琪是在93年12月
      25日，洪武村的身分證、印章交給會計師，之後會計師交
      回給陳愍章，後續我就不知道了等語（見原審訴緝卷第86
      頁）。是證人黃淑淇就被告進、離公司之時間，前後所述
      亦未見一致。
  ４．綜合上開各證人之證詞，並參諸被告與六銓公司正式簽署
      書面授權書，上載簽約日期為93年12月20日（見偵查卷(二)
      第194頁至第195頁）等事證推之，被告受六銓公司委託之
      時間，應在93年12月間某日。至於被告離開六銓公司的時
      間，上開各證人所述既均不明確。質之被告復堅稱是在94
      年農曆1 月間，而承如前述，六銓公司在94年1月17日（申
      請書日期為94年1月4日）向經濟部申請變更登記，嗣於94
      年1 月19日向經濟部申請撤案。顯見被告與六銓公司間有
      關以告訴人接任六銓公司董事長的計畫於斯時已經破局。
      另依萬年曆之國農曆對照表，94年農曆1月1日至 1月30日
      之相對應國曆時間為94年2月9日至3月9日。因此，綜合被
      告之辯解、告訴人之陳述及前揭六銓公司辦理變更登記及
      撤案之資料等證據推之，被告離開六銓公司之時間約為94
      年1、2月間。是被告於原審所稱其進、離六銓公司之時間
      ，應非子虛。
（五）證人陳愍章於偵查中固作證稱：顏瑞琪跟我說洪武村是外
      勤，上班及離職日期是顏瑞琪跟我講的，93年度薪資領用
      表上面洪武村的印章是我蓋的，洪武村的印章及身分證是
      顏瑞琪拿給我的，『薪金及伙食津貼金額是被告告訴我怎
      麼填的』，『我是收到國稅局通知，才會填這個表』云云
      （見偵查卷(二)卷第 243頁）。另證人李英玉於偵查中亦證
      稱：（檢問：93年度告訴人扣繳憑單、薪資領用表係何人
      製作？）是我製作，『是被告叫我填的』，因為被告說告
      訴人要進來六銓公司代替李志剛擔任董事長，有給告訴人
      一筆錢，所以年底要寄稅單給他云云。惟被告辯稱：六銓
      公司報稅的事是李至剛拿給小姐報的，薪工資領用表不關
      我的事等語。證人陳愍章及李英玉所為不利被告之證詞與
      被告上開所辯各節顯有出入，證人二人之證詞是否真實而
      可信，攸關被告是否參與系爭扣繳憑單、薪工資領用表之
      製作及申報，自有究明之必要。經查，
  １．系爭薪（工）資領用表上之「洪武村」簽名，係告訴人所
      親自簽署，且簽署當時內容均為空白一節，業據證人即告
      訴人於偵查中確認在案。惟告訴人究係何時、在何情況下
      簽署該份空白薪（工）資領用表，以及簽署後係交付予何
      人等與本案所關頗切之重要事項，告訴人於偵查中均未加
      以陳明。嗣於原審審理時，告訴人經原審以證人傳、拘均
      未到庭，是上揭各項事實，均難以告訴人在偵查中未臻詳
      實之陳述，以資判斷。
  ２．證人陳愍章於偵查固作證如前述，但其嗣於原審審理時結
      證：『93年間』顏瑞琪要我填洪武村的薪資領用單，作薪
      資表時，我有問過顏瑞琪，顏瑞琪有告訴我說洪武村是在
      外面跑的，所以我就依照當時顏瑞琪所述製作這張說明文
      ，領用表上的基本資料、姓名、身分證字號、薪資額都是
      我寫的，我在填寫基本資料時，上面就有洪武村的簽名、
      蓋章，薪資表應該是顏瑞琪給我的，那時財務都是顏瑞琪
      說什麼我們就照做，記得『李英玉當時有告訴我被告跟他
      說告訴人要報多少的總額，我就自己去算』，作這個表等
      語，其於同日又稱：應該是『94年大約2、3月間』，因為
      會計師要我們提供每個人的薪資領用單資料，我印象中李
      英玉有拿扣繳憑單告訴我說洪武村也要做一張，之前就有
      聽講顏瑞琪有說要做洪武村的薪資表，因為洪武村在外面
      跟不進公司的，洪武村的薪資由我核定，填6 月至12月應
      該是顏瑞琪講說那段時間洪武村幫忙公司做事，章是我蓋
      的，是顏瑞琪拿來的，含身分證影本，時間應該是93年間
      ，『被告告訴我總薪資，要我平均攤在那段時間』等語。
      細究證人陳愍章之前後證詞，其不論就製作前揭薪（工）
      資領用表之時間，甚至於關於該領用表上所記載之所得期
      間及領取之金額部分，前後所述均非一。而查，告訴人係
      於95年9 月29日向財政部臺灣省北區國稅局提出檢舉，財
      政部臺灣省北區國稅局基隆市分局於95年10月 3日函請財
      政部臺灣省北區國稅局新店稽徵所調查，此有檢舉書及財
      政部臺灣省北區國稅局基隆市分局95年10月 3日北區國稅
      基市二字第 0951000573A號函各一份在卷可參（見偵查卷
      (二)第234頁至第235頁）。又承前所述，被告約是在94年 1
      、2 月間離開六銓公司。是若證人陳愍章於偵查中證詞真
      實而可信，則其理應係於95年10月3日至95年12月8日之間
      製作系爭薪（工）資領用表，然斯時被告早已離開六銓公
      司年餘，被告是否會指示證人陳愍章製作該薪工資領用表
      ，以及證人陳愍章是否仍會聽從被告之指示，均不無疑問
      。
  ３．關於扣繳憑單之製作過程部分，證人李英玉於偵查中固作
      證如前述，但其於原審審理時結證稱：扣繳憑單是我寫的
      ，薪資領用表不是，寫扣繳憑單當時，在六銓公司擔任會
      計，直接主管是陳愍章，我沒有印象扣繳憑單上的金額是
      誰要我填的、何時叫我填扣繳憑單，也不記得當時有無看
      到告訴人的身分證影本，我應該是『看薪工資領用表』，
      應該也有看到身分證影本，但我不太記得了，六銓公司沒
      有會計作業，因為薪水不是我在支付，是陳愍章支付，所
      以薪工資領用表不是我負責，我只負責後續的扣繳憑單等
      語。互核其先後二次之陳述，不僅就系爭的薪工資領用表
      是否由其製作一節，前後所述不一，並與證人陳愍章之證
      詞不符外，另就其填載扣繳憑單之過程，前後所述亦非同
      一，且其所證述：我應該是看薪工資領用表製作等語，亦
      與證人陳愍章所證述：李英玉拿扣繳憑單告訴我說告訴人
      也要做一張等語之陳述兩相矛盾。且依財政部臺灣省北區
      國稅局新店稽徵所於99年 9月13日出具之北區國稅新店一
      字第0991014436號函所檢附至院關於六銓公司93年度開立
      之扣繳憑單共計十四張，但除告訴人之扣繳憑單係以手寫
      外，其他十三張則均係以電腦作業製作。此外，其中以薪
      資所得名義扣繳之十張扣繳憑單之製單編號是從09313Ｚ00
      00000000至09313Ｚ0000000000，另以執行業務所得名義扣
      繳之三張扣繳憑單之製單編號則從09313Ｚ0000000000至09
      313Ｚ0000000000，且均是採連續編號，惟獨告訴人的薪資
      所得扣繳憑單製單編號是09311Ｚ0000000000，與其他各紙
      扣繳憑單編號完全無關連性。若告訴人之扣繳憑單係屬正
      常作業之一，證人李英玉殊無理由以不同方式製作。是由
      此一事實，益徵告訴人之扣繳憑單與六銓公司之其他扣繳
      憑單應非同時以同一方式製作而得之物。而茲證人李英玉
      已無法確實說明其究竟是在何時、在何種情況下製作該紙
      扣繳憑單、製作當時被告是否猶在六銓公司、抑或被告早
      已離開六銓公司，以及被告曾否參與或給予任何指示等相
      關之重要事項，其於偵查中之證詞自非全然可信。
  ４．綜上，證人陳愍章及李英玉於偵查中及原審審理時之證詞
      ，不僅未全然一致，且有上述瑕疵可指，其二人之證詞，
      自不足為被告不利判斷之依據。
（六）證人黃淑淇於偵查中作證稱: 印象中是沒有開立員工扣繳
      憑單，在我還沒有轉業務之前，通常是陳副總把每人授的
      薪資給我，我再記入財政部的領薪資的網路資料去申報，
      有無申報告訴人的薪資，我不清楚等語（見偵查卷(二)第17
      9 頁），其嗣於原審審理時結證稱：報稅的事情由李英玉
      負責，李英玉是接任我的會計人員，報稅問題如果是操作
      程序不須要經過顏瑞琪，但是某人薪資領取多少，資料都
      來自被告及陳愍章，像洪武村薪資要報多少，陳愍章及李
      英玉告訴我是顏瑞琪告知李英玉的等語（見原審訴緝卷第
      85頁）。互核證人黃淑淇先後之陳述，其對於六銓公司究
      竟有無申報告訴人的薪資部分，於偵查中表示不清楚，但
      於原審審理時則表示是被告告知李英玉，前後所述非一。
      且依其於原審所述，關於告訴人之薪資申報一事，係聽聞
      自陳愍章及李英玉之轉述，並非其親自見聞，是其此部分
      不利被告之陳述，屬傳聞證據，自亦不足為被告不利認定
      之依據。
（七）關於告訴人之印章部分，承前所述，告訴人確曾同意擔任
      六銓公司之董事長，並交付辦理公司變更登記所須之證件
      予被告。而辦理公司董監事變更登記，本須使用印章，由
      此推之，告訴人於當時縱未親自刻章供被告或六銓公司使
      用，應可認為其於當時已概括授權被告或六銓公司人員得
      以刻用其印章作為申請變更登記使用，縱被告指示六銓公
      司人員刻章，亦難認被告有何偽刻印章之行為。而卷附之
      告訴人之薪工資領用表上之印文，與六銓公司登記卷中所
      附六銓公司94年1月4日申請變更登記申請書及撤案申請書
      上告訴人之印文，其文體相同，經以肉眼及印文對折方式
      比對結果，亦若合相符。而公訴人並未提出任何證據足以
      證明該枚使用於薪工資領用表上之印文與六銓公司變更登
      記申請書上之印文確係出自於不同印章所蓋印而來，自難
      認被告有何偽刻印章之犯行。
（八）綜上所述，檢察官所提出之上開各項證據，證人李至剛、
      洪武村、王碧緣、黃淑淇、李英玉、陳愍章等人之證詞及
      前揭財政部臺北市國稅局所得稅核定通知書、財政部北區
      國稅局新店稽徵所於97年4 月22日出具之北區國稅新店一
      字第0970007639號函（含六銓公司93、94年度營利事業所
      得稅結算申報書、綜合所得稅BAN 給付清單及納稅義務人
      洪武村93年度六銓公司薪資扣繳憑單）、財政部北區國稅
      局新店稽徵所於96年2月2日出具之北區國稅新店一字第09
      60006857號函（含洪武村於六銓公司93年度薪（工）資領
      用表）、六銓公司登記卷等文件，故足以證明被告曾受六
      銓公司委託調度資金，並曾與告訴人商妥由告訴人擔任六
      銓公司之董事長，但嗣於94年1 月19日前已因故而破局，
      告訴人未擔任六銓公司董事長，亦未在六銓公司工作、領
      取六銓公司薪資，六銓公司員工李英玉、陳愍章仍決議製
      作之扣繳憑單、薪工資領用表之內容均為不實，並因而使
      六銓公司逃漏稅捐1 萬餘元等事實，但證人陳愍章、李英
      玉及黃淑淇、王碧緣、李至剛等人之證詞，均不足以證明
      係被告指示證人陳愍章或李英玉製作並於95年12月 8日提
      出系爭告訴人不實扣繳憑單及薪工資領用表（即起訴事實
      （一））或於94年5 月31日申報告訴人不實稅捐（即起訴
      事實（二））。此外，復查無其他積極證據，足以認定被
      告有檢察官所指之犯行，揆諸首揭規定及說明，本案既不
      能證明被告犯罪，從而原審為被告無罪判決之諭知，即核
      無不合。
六、檢察官雖不服原審諭知被告此部分無罪之判決，提起上訴，
    指稱：證人李志剛前稱是受被告指示出任六銓公司之人頭負
    責人，所有事務都聽命於被告等語，核與證人陳愍章於偵查
    中證稱：洪武村的印章及身分證是被告交給他的，薪金與伙
    食津貼金額是被告告知如何填的等語，證人李英玉亦於偵查
    中證述：因為被告說洪武村要代替李志剛擔任六銓公司董事
    長，有給洪武村一筆錢，所以年底要寄稅單給他等語相符，
    顯然六銓公司從被告參加後，所有事務就是由被告所主導。
    況被告前也陳稱：要先幫告訴人申報六銓公司93年度的薪資
    ，才能當六銓公司的股東，告訴人洪武村才能申請信用卡，
    信用額度也才能增加等語，顯然被告當時對要申報告訴人於
    93年度在六銓公司領有新資乙節，十分清楚。是告訴人前稱
    ：於93年10月間，在基隆市○○街之租屋處將身分證影本給
    被告，並曾在董事願任同意書上簽名等語，告訴人所簽名之
    資料與身分證影本，既都是由被告所收取，益徵被告是對外
    與告訴人接觸的唯一管道，自無被告所辯李志剛會拿報稅資
    料給人乙節。況證人黃淑淇於原審審理時也稱：如果以公認
    定有無參與實際經營的話，洪武村並沒有參與公司的經營，
    他是被告帶來的，沒有看到洪武村上班過等語，陳愍章則虞
    於審審理時稱：洪武村沒有來公司上班過，薪資表應該是被
    告給的，因為時財務方面是聽被告指示，應該是被告說六月
    到十二月間，洪武村有幫公司做事，所以會填寫該段薪資等
    語。李英玉於原審也證稱：洪武聰實際上沒有在六銓公司工
    作等語，是既然黃淑淇、陳愍章、李英玉都認為告訴人實際
    上沒有在六銓公司上班或工作，若非有人指使又豈有可能自
    行登載告訴人領有六銓公司之薪資。足見李志剛稱都是聽命
    被告乙節確然屬實。原判決未見及此，認係陳愍章與李英玉
    決議製作扣繳憑單與薪工資領用表即有不當，遽予被告無罪
    ，判決實有違誤，請將原判決撤銷，更為適當合法之判決等
    語。惟查：
（一）若陳愍章應係於95年10月3 日至95年12月8 日之間製作系
      爭薪（工）資領用表。而斯時被告早已離開六銓公司年餘
      ，被告是否會指示證人陳愍章製作該薪工資領用表，以及
      證人陳愍章是否仍會聽從被告之指示，均有疑問。又關於
      扣繳憑單之製作過程部分，證人李英玉於偵查中及原審審
      理時先後二次陳述，不僅就系爭的薪工資領用表是否由其
      製作一節，前後所述不一，另就其填載扣繳憑單之過程，
      前後所述亦非相同，並與證人陳愍章之證詞不符合有所矛
      盾，且關於六銓公司93年度開立之扣繳憑單共計十四張，
      但除告訴人之扣繳憑單係以手寫外，其他十三張則均係以
      電腦作業製作。此外，其中以薪資所得名義扣繳之扣繳憑
      單製單編號均是採連續編號，惟獨告訴人的薪資所得扣繳
      憑單製單編號與其他各紙扣繳憑單編號完全無關連性。若
      告訴人之扣繳憑單係屬正常作業之一，證人李英玉殊無理
      由以不同方式製作。是由此一事實，益徵告訴人之扣繳憑
      單與六銓公司之其他扣繳憑單應非同時以同一方式製作而
      得之物。而茲證人李英玉已無法確實說明其究竟是在何時
      、在何種情況下製作該紙扣繳憑單、製作當時被告是否猶
      在六銓公司、抑或被告早已離開六銓公司，以及被告曾否
      參與或給予任何指示等相關之重要事項，證人李英玉於偵
      查中之證詞自非全然可信等情，詳如前述。自無從以上開
      證人陳愍章、李英玉於偵查中之證詞認定被告確有主導公
      訴意旨所陳之事務。
（二）又被告固於偵查中陳述：要先幫告訴人申報六銓公司93年
      度的薪資，才能當六銓公司的股東，告訴人才能申請信用
      卡，信用額度也才能增加等語。然僅依被告此部分之陳述
      ，是否得遽認被告確已於事前知悉並參與公訴意指所指之
      犯行，自有可議。況證人洪武村於警詢及偵查中就其交付
      身分證、取回身分證，以及向六銓公司或被告表示不願當
      六銓公司董事長等之確切時點，均沒有明確陳述，證人洪
      武村嗣於原審審理時經合法傳拘均未到庭，上開細節實情
      如何，已無法詳究，同前所述，亦無從挾上開被告於偵查
      中之陳詞，參以證人洪武村之證詞，逕論被告是對外與證
      人洪武村接觸的唯一管道。
（三）至檢察官上訴意旨另稱：依黃淑淇、陳愍章、李英玉於原
      審審理時之證詞皆認為告訴人實際上沒有在六銓公司上班
      或工作，若非有人指使又豈有可能自行登載告訴人領有六
      銓公司之薪資云云，然並未提出任何積極證據可佐被告確
      有公訴意旨所指述之犯行，自屬臆測，揆諸前揭說明，難
      認檢察官已盡舉證之責。
七、綜上所述，本件檢察官起訴書所列證據及卷內訴訟資料，已
    經本院逐一論證，參互審酌，無從獲得有罪之心證，均如前
    述。檢察官上訴意旨，並未提出任何新事證，僅就原審採證
    及認事再為爭執，以檢察官所提出之證據尚難遽認被告有何
    起訴意旨所指之犯行，其上訴為無理由，應予駁回。
據上論斷，應依刑事訴訟法第368 條，判決如主文。
本案經檢察官田炳麟到庭執行職務。
中    華    民    國    100    年    6    月    29    日
                  刑事第十四庭  審判長法  官  陳志洋
                                      法  官  梁耀鑌
                                      法  官  遲中慧
以上正本證明與原本無異。
檢察官對於製作不實商業憑證罪部分，如不服本判決，應於收受
送達後10日內向本院提出上訴書狀，其未敘述上訴之理由者並得
於提起上訴後10日內向本院補提理由書（均須按他造當事人之人
數附繕本）「切勿逕送上級法院」。
檢察官對於行使業務上登載不實文書罪部分不得上訴。
被告均不得上訴。
刑事妥速審法第9條：
除前條情形外，第二審法院維持第一審所為無罪判決，提起上訴
之理由，以下列事項為限：
一、判決所適用之法令牴觸憲法。
二、判決違背司法院解釋。
三、判決違背判例。
刑事訴訟法第 377 條至第 379 條、第 393 條第 1 款之規定，
於前項案件之審理，不適用之。
                                      書記官  陳韋杉
中    華    民    國   100    年    6     月    29    日